臺灣臺中地方法院民事判決　95年度訴字第157號
原　　　告　丁○○○
訴訟代理人　王庭鴻律師
被　　　告　戊○○
訴訟代理人　己○○律師
複　代理人　盧兆民律師
訴訟代理人　洪明儒律師
上列當事人間拆屋還地事件，本院於民國96年1月8日言詞辯論終
結，判決如下：
    主    文
被告應將坐落台中市南區○○○○段247之154地號土地上，如附
圖所示B部分、面積8平方公尺，及同段247之155地號土地上，如
附圖所示D部分，面積10平方公尺之地上建物拆除，並將土地返
還原告及其他共有人。
訴訟費用由被告負擔。
本判決於原告以新台幣貳拾萬壹仟元為被告供擔保後為假執行，
如被告以新台幣陸拾萬參仟元為原告預供擔保，得免為假執行。
    事實及理由
甲、程序方面：
    按不變更訴訟標的，而補充或更正事實上或法律上之陳述者
    ，非為訴之變更或追加，民事訴訟法第256條定有明文。本
    件原告提起本訴原聲明請求：被告應將占用原告共有，坐落
    台中市○○○○段247之154地號，面積約10平方公尺 (如附
    圖所示A部分)，及同段247之155地號土地，面積約6平方公
    尺 (如附圖所示B部分)( 以上面積均以實測為準)之地上建
    物拆除，並將土地返還全體共有人。嗣於民國（下同）95
    年9月4日提出民事準備書狀更正聲明：被告應將占用原告共
    有，坐落台中市南區○○○○段247之154地號土地，如附圖
    所示B部分、面積8平方公尺，及同段247之155地號土地，如
    附圖所示D部分，面積10平方公尺之地上建物拆除，並將土
    地返還全體共有人。依前開說明，應予准許。
乙、實體方面:
一、原告起訴主張：坐落台中市南區○○○○段247之154地號及
    同段247之155地號土地 (下稱系爭土地)，為原告與訴外人
    丙○○ (已歿)、甲○○○及乙○○共有，被告無正當權源
    ，未經全體共有人同意，無權占用原告共有之土地，並於其
    上搭蓋建物使用，妨害原告所有權之行使，為此爰依民法第
    767條、第821條之規定提起本訴等語。並聲明: (1)被告應將
    占用原告共有，坐落台中市南區○○○○段247之154地號土
    地，如附圖所示B部分、面積8平方公尺，及同段247之155
    地號土地，如附圖所示D部分，面積10平方公尺之地上建物
    拆除，並將土地返還原告其他共有人；(2)願供擔保，請准宣
    告假執行。
二、被告則以: 被告於91年8月1日就系爭土地，於台中市○○路
    、美村南路口，約5坪之土地，與共有人丙○○、甲○○○
    及乙○○簽立租賃契約，且經丙○○等3人告知原告確有同
    意出租土地，租期原為91年10月起至92年12月31日止，每月
    租金新台幣 (下同)5000 元，原告等共有人推由甲○○○每
    6個月向被告收取1次，該租賃契約因租期屆滿後，被告繼續
    使用且原告等共有人未為反對表示，仍向被告收取租金，雙
    方間視為不定期限租賃關係，被告非無權占有等語資為抗辯
    。並聲明: (1)原告之訴及假執行之聲請均駁回；(2)如受不利
    判決，願供擔保請准免予假執行。
三、本件原告主張系爭土地為原告與訴外人丙○○ (已歿)、甲○○○及乙○○共有，被告現占系爭247之154地號土地，如
    附圖所示B部分、面積8平方公尺，及同段247之155地號土地
    ，如附圖所示D部分，面積10平方公尺設置地上物情，為被
    告所不爭執，並有原告所提出之土地登記謄本2份為證，且
    經本院履勘現場查核屬實，並製有勘驗筆錄及繪製測量圖，
    在卷可稽，自堪信為真實；又原告主張被告係無權占有前述
    土地，惟為被告所否認，並以前詞置辯，是本件所應審究者
    為：兩造間就系爭被告所占有之土地，是否有不定期限租賃
    關係存在？按當事人主張有利於己之事實者，就其事實有舉
    證之責任。民事訴訟法第277條前段定有明文。本件被告抗
    辯：其與原告間系爭土地訂有不定期限租賃契約，惟為原告
    所否認，被告就其抗辯之事實，自負舉證之責，雖被告提出
    租賃契約書1份、甘龍強律師存證信函1份、現場照片4張、
    本院84年度重訴字第394號民事判決1份、台中法院郵局4602
    號、民權路郵局9084號存證信函、回執各1份為證，惟查：
  (一)依被告提出附卷之租賃契約書，其出租人記載為：丙○○、
    甲○○○、乙○○，承租人為戊○○，原告並未列名其上擔
    任出租人，且其契約中亦無代理原告出租之記載，是原告主
    其非系爭租賃契約之當事人，並非無據，尚難僅依被告所提
    之系爭租賃契約書，即認原告為系爭租賃契約之出租人。又
    被告提出附卷之甘龍強律師存證信函，其函文明載主旨：代
    當事人丙○○、甲○○○、乙○○通知終止租約，請查照。
    且於說明欄再次重申，其代當事人丙○○、甲○○○、乙○○發函，均未記載其代原告發函，亦無從依系存證信函之記
    載，即認原告有將系爭土地出租予被告。再者，現場照片4
    張為被告抗辯其設置地上物有受毀損情事，其與兩造間是否
    有租賃契約存在，本屬無關，自不足以證明被告抗辯之事實
    存在。至於被告提出之本院84年度重訴字第394號民事判決
    ，觀其內容，為原告與訴外人丙○○、甲○○○、乙○○，
    共同以共有人之身份，向否認其等為系爭土地共有人之訴外
    人林賴玉絹提起確認之訴，並請求林賴玉絹為變更登記，全
    文並無系爭租賃契約之相關記載，更難以該判決之存在，即
    遽認被告抗辯之事實存在。另被告提出附卷之台中法院郵局
    4602號、民權路郵局9084號存證信函、回執，其內容為被告
    單方之意思表示，且審其內容為被告委任洪明儒律師函催訴
    外人丙○○、甲○○○、乙○○前來收取租金，及代被告回
    函予訴外人丙○○、甲○○○、乙○○，陳明其向丙○○、
    甲○○○、乙○○承租之系爭土地，並無轉租之情事，及通
    知訴外人丙○○、甲○○○、乙○○向其收取租金等情事，
    均與原告無涉，更難以該等函文之存在，即認兩造間有被告
    所抗辯之租賃契約存在。
  (二)又證人即訴外人丙○○之子林任偉到庭陳證：「．．．系爭
    土地原來是空地，被告自行占有，我父親同情他（即被告）
    沒有地方，就讓他使用，後來被告經營生意，我父親就與他
    訂立租約，每月三千元，我姑姑（即原告）他並不知情，租
    金由我父親與另二人（乙○○、甲○○○）訂立契約，租金
    由他們三人輪流收取，因為他們三人的持分已超過被告占用
    部分，所以就沒有徵得原告的同意，也沒有告知原告…」、
    「…我父親於去年7月過世，我始終與我父親同，…我也看
    過父親與被告租賃契約書」等語（詳參本院95年9月4日言詞
    辯論筆錄）；而證人甲○○○亦到庭陳證：「我是認識被告
    ，之前朋友告訴我說有人占用我的土地，看到被告占用我的
    地，被告說要租用我們的地，我說我不能作主，說要與我大
    哥丙○○，我就告訴我大哥與妹妹乙○○，這塊地共有是四
    位，還有一位是我大媽女兒就是原告，因為這塊地都是我大
    哥處理，訂契約是我和大哥、妹妹乙○○去的，租金都是交
    給我大哥，我大哥也是大媽生的，事情都是我大哥處理，所
    以我不知道我大哥有沒有將租金給原告。這塊的事情我都沒
    有與原告接觸，我們平常很少與大媽那邊人來往。我並沒有
    告訴被告關於原告的事情，我不清楚大哥那邊的事情，都是
    大哥在處理，被告知道這塊地是共有，但我不知道被告知不
    知道共有的人有四位，我也不知道原告知不知道有租給別人
    ，因為都是大哥在處理。後來我去收錢，是被告對我不客氣
    ，而且我妹妹去收錢，他還把鐵門關起來，後來我們才終止
    租約。我們現在要把處理，不要再租給他。」、「我們大房
    、二房分的很清楚，大房都是大哥在處理，我們不會去過問
    大哥那邊的事情。我們這邊我和妹妹二個人一起處理。我大
    哥分到給我們的錢有時是4500元，有時是5000元不一定，我
    再與我妹妹一起分。我們向被告收的錢有多少，大哥就分一
    半錢給我們二房這邊。」等語（詳參本院96年1月8日言詞辯
    論筆錄）；證人乙○○亦到庭陳證：「85年有人告訴我們有
    人占用我們的地，我們去看是被告，我們請他搬離，他說他
    沒有地方去，後來被告補償我們一些錢，要我們讓他繼續讓
    他做生意，那時只有我和姊姊、大哥去，所以和被告打一份
    契約書，實際上是補償費用，後來都是我姐姐去收租金，收
    來的租金都是交給大哥，大哥再分給我們一半。我們並不知
    道大媽那邊的情形，原告都沒有出面，大媽那邊的情形都是
    大哥在處理。所以就系爭土地我們都沒有與原告接觸過，我
    們一年只見一次面，都從未談起這件情形，我也很訝異姊姊
    不知道這件事。」等語（詳參本院96年1月8日言詞辯論筆錄
    ），依證人林任偉、甲○○○、乙○○三人前述證詞，系爭
    土地之出租全由訴外人丙○○、甲○○○、乙○○三人出面
    處理，於處理過程中，原告未曾參與，且亦無證據證明原告
    有收取租金之情事，核諸被告提出之租賃契約書，出租人亦
    列名丙○○、甲○○○、乙○○三人，足證將系爭土地出租
    予被告之人為丙○○、甲○○○、乙○○三人，原告主張其
    未將系爭土地出租予被告，兩造間並無租賃關係存在，應屬
    真實。被告抗辯原告有將系爭共有之土地出租予被告，自無
    可採。
  (三)按共有土地之出租，為共有物管理行為，依民法第820條第1
    項規定，除契約另有訂定外，應由共有人全體共同為之，如
    共有人中之一人擅將共有土地出租與他人，對其他共有人應
    不生效力﹙最高法院86年度台上字第3020號及92年度台上字
    第1734號判決參照﹚。本件被告既僅與系爭土地之共有人丙○○、甲○○○、乙○○訂定租賃契約，並僅向丙○○、甲○○○、乙○○給付租金，依上開說明，對其他共有人即原
    告自不生效力。則被告占有系爭土地，即屬無正當權源，自
    屬無權占有。又按所有人對於無權占有或侵奪其所有物者，
    得請求返還之。對於妨害其所有權者，得請求除去之。有妨
    害其所有權之虞者，得請求防止之。民法第767條定有明文
    ；且各共有人對於第三人，得就共有物之全部為本於所有權
    之請求。但回復共有物之請求，僅得為共有人全體之利益為
    之。民法第821條亦定有明文。被告既未能舉證明證其就系
    爭土地有占有之正當權源，原告主張被告係無權占有系爭土
    地，其得請求被告除去妨害，並將土地返還，於法有據，從
    而，原告依據所有物返還請求權，請求被告應將坐落台中市
    南區○○○○段247之154地號土地上，如附圖所示B部分、
    面積8平方公尺，及同段247之155地號土地上，如附圖所示D
    部分，面積10平方公尺之地上建物拆除，並將土地返還原告
    及其他共有人，為有理由，應予准許。
四、本判決兩造均陳明願供擔保，請准宣告假執行及免為假執行
    之宣告，經核無不符，爰酌定相當擔保金額併准許之。
五、本件事證已臻明確，兩造其餘攻擊防禦方法，及其他主張與
    事證，核於判決結果不生影響，爰不一一論述，附此敘明。
六、訴訟費用及假執行宣告之依據：民事訴訟法第78條、第390
    條第2項、第3項、第392條。
中　　華　　民　　國　　96　　年　　1　　月　　31 　日
                  民事第二庭    法  官  涂秀玲
正本係照原本作成。
如對本判決上訴，須於判決送達後20日內向本院提出上訴狀。
中　　華　　民　　國　　96　　年　　1　　月　　31 　日
                                書記官
